【裁判字號】    95,易緝,59
【裁判日期】    951220
【裁判案由】    違反動產擔保交易法
【裁判全文】
臺灣臺南地方法院刑事判決              95年度易緝字第59號
公  訴  人  臺灣臺南地方法院檢察署檢察官
被      告  乙○○
選任辯護人  甲○○律師
上列被告因違反動產擔保交易法案件，經檢察官提起公訴（86年
度偵字第5741號），本院判決如下：
    主  文
乙○○無罪。
    理  由
一、公訴意旨略以：乙○○為德安製藥股份有限公司（下稱德安
    公司）負責人，於民國八十三年十月十四日，依動產擔保交
    易法所規定之附條件買賣方式，在臺南市○○○路○段一七
    七號丙○○○有限公司（以下簡稱漢威公司）購買車牌號碼
    YA－5058號自小客車一輛，為動產擔保交易之債務人。雙方
    約定：貸款總價金新臺幣百二十萬，分十一期給付，每月一
    期，每期付款十二萬六千元，在價金未付清之前，標的物所
    有權仍屬漢威公司所有，乙○○僅得先行占有使用，不得擅
    自讓與、出質、典當、出賣、出租、提供擔保或為其他處分
    ，並約定將上開自小客車停放於臺南縣官田鄉○○路五七號
    。詎乙○○僅繳付五期款後，即拒不付款，意圖為自己不法
    之利益，並將標的物自臺南縣官田鄉○○路五七號遷移，致
    漢威公司追索無著受有損害。因認乙○○涉犯動產擔保交易
    法第三十八條之罪。
二、訊據被告乙○○堅詞否認將有車牌號碼YA－5058號自小客車
    遷移出約定停放地點等違反動產擔保交易法之行為，辯稱：
    車牌號碼YA－5058號自小客車是我向一名扶輪社社友購買的
    ，登記在德安公司名下，並非購自告訴人，之後德安公司連
    同一另輛車牌號碼YA－1117號自小客車一併持向告訴人貸款
    一百二十萬元。德安公司繳交五期共六十三萬元分期款後，
    因無力支付分期票款，告訴人曾於八十四年六、七月間將YA
    －1117號車取回受償，因此我是否還有積欠告訴人公司分期
    款未清償，尚待清算。且我於八十五年三月一日出國前，告
    訴人均可就YA－5058號車取償，我並未加以隱匿。之後，因
    我出國多年，並未再使用過該車，且出國期間我不知道我家
    司機將YA－5058號車開至我岳父家寄放，而多年來該輛車一
    直無人使用，導致損壞，我岳父已請環保局人員來拖吊走等
    語。
三、按犯罪事實應依證據認定之，無證據不得認定犯罪事實。不
    能證明被告犯罪者，應諭知無罪之判決。刑事訴訟法第一百
    五十四條第二項、第三百零一條第一項分別定有明文。又按
    動產擔保交易法第三十八條規定動產擔保交易之債務人，意
    圖不法之利益，將標的物遷移、出賣、出質、移轉、抵押或
    為其他處分，致生損害於債權人者，處三年以下有期徒刑、
    拘役、或科或併科六千元以下罰金。此項規定係以動產擔保
    交易之債務人為犯罪主體，並不包括其保證人在內，業經司
    法院大法官會議釋字第二二七號解釋在案。申言之，此項規
    定，係因特定之債務人關係而始成立之罪，其犯罪主體，須
    為動產擔保交易之債務人，亦即限於依法訂立動產抵押在契
    約上負有債務之人，至債務人之法定代理人、保證人或其他
    利害關係人，除其有與債務人共同實施或教唆、幫助之情形
    應依刑法第三十一條第一項規定以共犯論外，不得單獨為該
    罪之犯罪主體（最高法院九十一年度台非字第三０五號判決
    可資參照）。
四、經查：依卷附告訴人提出之動產擔保抵押契約書所載，以YA
    －5058號車與告訴人訂立動產擔保抵押契約書者為德安公司
    ，被告乙○○僅為德安公司之法定代理人兼該契約之連帶保
    證人，並非動產擔保交易法第三十八條之犯罪主體。另德安
    公司為法人，法人為刑事被告，除有明文規定外，在實體法
    上不認其有犯罪能力（最高法院五十四年台上字第一八九四
    號判例可資參照），而動產擔保交易法又無特別明文規定處
    罰法人，是德安公司自無與被告有共同犯意聯絡，且既無正
    犯，被告亦無成立教唆或幫助犯之餘地。依上說明，應為被
    告無罪之諭知。
據上論斷，應依刑事訴訟法第三百零一條第一項前段，判決如主
文。
本案經檢察官丁○○到庭執行職務
中    華    民    國    95    年    12    月    20    日
                  刑事第三庭    審判長法  官  鄧希賢
                                      法  官  張銘晃
                                      法  官  包梅真
以上正本證明與原本無異。
如不服本判決，應於收受送達後10日內向本院提出上訴書狀（應
附繕本）。
                                      書記官  張富
中    華    民    國    95    年    12    月    28    日


司法院資訊處製作；財團法人民間司法改革基金會備份。
